臺灣高等法院刑事判決　　　　　　　　99年度上訴字第4029號
上　訴　人
即　被　告　葉世銘
上列上訴人因違反稅捐稽徵法案件，不服臺灣臺北地方法院99年
度訴字第892 號，中華民國99年8 月27日第一審判決（起訴案號
：臺灣臺北地方法院檢察署99年度偵字第10760 號），提起上訴
，本院判決如下：
    主  文
上訴駁回。
    事  實
一、葉世銘於民國93年2月27日至99年1月31日間，擔任捷宇數位
    家電有限公司（址設臺北市○○區○○路2 段317 號，下稱
    捷宇公司）之負責人，為稅捐稽徵法第47條第1 項第1 款規
    定納稅義務人之負責人。詎其於95年9 月間，明知捷宇公司
    與益壯國際有限公司（下簡稱益壯公司）之間並無實際交易
    ，仍將姓名、年籍不詳，自稱姓「蔣」之成年男子（下稱「
    蔣先生」）所交付由益壯公司開立之統一發票7 紙，總計新
    臺幣（下同）600 萬元虛偽交易，充作該公司之進項憑證，
    用以扣抵銷項稅額，並交由不知情之會計師，持向財政部臺
    北市國稅局申報同年10月捷宇公司之營業稅，而以此不正方
    法，使捷宇公司藉以逃漏營業稅達30萬元，足生損害於稅捐
    稽徵機關對課稅查核之正確性。
二、案經財政部臺北市國稅局文山稽徵所移送臺灣臺北地方法院
    檢察署檢察官偵查起訴。
    理  由
壹、程序部分
    按被告以外之人於審判外之言詞或書面陳述，除法律有規定
    者外，不得作為證據；又被告以外之人於審判外之陳述，雖
    不符合刑事訴訟法第159條之1至第159條之4之規定，但經當
    事人於審判程序同意作為證據，法院審酌該言詞陳述或書面
    陳述作成時之情況，認為適當者，亦得為證據；又當事人、
    代理人或辯護人於法院調查證據時，知有同法第159條第1項
    不得為證據之情形，而未於言詞辯論終結前聲明異議者，視
    為有前項之同意，刑事訴訟法第159條第1項及第159條之5分
    別定有明文。本院認定事實所引用之下列卷證資料，非供述
    證據部分，尚無證據證明係公務員違背法定程序所取得。且
    被告、檢察官於本院準備程序及審判期日中，對本院引用之
    被告以外之人之供述證據，就證據能力均表示不爭執，迄至
    言詞辯論終結前，亦未再聲明異議，本院審酌上揭證據資料
    製作時之情況，尚無違法不當及證明力明顯過低之瑕疵，亦
    認為以之作為證據應屬適當。依刑事訴訟法第159條至第159
    條之5規定，下列引用之證據，均有證據能力，合先敘明。
貳、實體部分
一、訊據上訴人即被告葉世銘固坦承其為捷宇公司負責人，曾於
    95年9 月間，向「蔣先生」取得如附表所示益壯公司開立之
    虛偽交易內容之統一發票7 紙（總計600 萬元，營業稅進項
    額計30萬元），且交由會計師於95年11月15日持以申報95年
    10月捷宇公司之營業稅等情事，惟矢口否認其有逃漏稅之犯
    行，辯稱：捷宇公司確有實際進貨事實，未有逃漏稅捐情事
    。95年2 月間，「蔣先生」至捷宇公司，以手上有LG「建商
    專案」電視機，可以低於一般進貨價格約10% 到15% 之價格
    出售為由，向我兜售。我抄下LG「建商專案」電視機機號，
    經向LG臺灣總公司查證非贓物後，從95年2 月起至95年9 月
    間，平均每月1 次，有6 、7 次，陸續向「蔣先生」進貨購
    買LG電漿電視機及LG液晶電視機，付款方式係現金，因捷宇
    公司內會有零用金，當零用金不足時，會由捷宇公司第一商
    業銀行帳號00000000000 號帳戶內提領現金支付。進貨期間
    內，「蔣先生」遲遲未開立發票。在我強烈要求之下，「蔣
    先生」方於95年9 月一次交付事先開立好、如附表所示益壯
    公司之統一發票7 紙。我收到如附表所示之發票後，用以申
    報捷宇公司營業稅。98年6 月16日，經稅務員多次通知，而
    至財政部臺北市國稅局文山稽徵所時，稅務員要求我在「有
    無進貨事實」字樣之承諾書上，蓋捷宇公司之大小章。但那
    係因為稅務員向我表示當時正值夏天，冷氣生意正好，事業
    忙碌，我趕快在承諾書上蓋章就可以回去做生意了，我便在
    承諾書上蓋章後離開。後來，看到稅務單上顯示罰鍰有180
    萬元時，才驚覺事態有異，才請會計師去向稅務員解釋我確
    有進貨事實，惟稅務員表示該虛設行號已起訴，交由司法處
    理，不需要提供相關資料，我並非承認有不實進貨，才在承
    諾書上簽名云云。
二、經查：
    （一）被告為捷宇公司之負責人，其於95年9 月間，將如附
          表所示益壯公司所開立之虛偽交易內容之發票7 紙，
          交不知情之會計師，充作捷宇公司之進項交易，持以
          向財政部臺北市國稅局稅捐稽徵所申報95年10月之營
          業稅，然因益壯公司遭發覺係屬虛設行號，不可能與
          捷宇公司有如附表所示之實際交易往來，被告經通知
          後，乃於98年6 月16日前往至財政部臺北市國稅局文
          山稽徵所，在已勾選「無進貨事實」等語之承諾書上
          ，蓋用捷宇公司之大小章，而經財政部臺北市國稅局
          核定捷宇公司逃漏營業稅30萬元，應補徵稅額30萬元
          ，同時裁罰150 萬元等事實，除經被告坦承不諱（見
          原審卷99年8 月4 日審判筆錄）外，復有臺北市政府
          營利事業統一發證設立、變更登記申請書、臺北市政
          府94年4 月22日函、捷宇公司有限公司變更登記表、
          章程、股東名冊、臺北市政府96年8 月22日函、營業
          稅稅籍資料查詢作業、營業稅稅籍申辦及備忘事項查
          詢作業、捷宇公司95年10月「營業人銷售額與稅額申
          報書（401 ）」、財政部臺北市國稅局進銷項憑證明
          細資料表、營業人進銷項交易對象彙加明細表、財政
          部臺灣省中區國稅局97年12月31日函暨益壯公司95年
          10月至96年2 月涉嫌取得及開立不實發票金額明細表
          、專案申請調檔統一發票查核清單、捷宇公司98年6
          月16日承諾書、財政部臺北市國稅局文山稽徵所營業
          稅違章補徵計算表、營業稅違章漏稅案件累積留抵稅
          額結存檔、對照檔異動核定單、營業稅違章漏稅案件
          可扣除最低留底稅額計算表、財政部臺北市國稅局營
          業稅選案查核報告表、財政部臺北市國稅局文山稽徵
          所查核營業人取得虛設行號開立之統一發票案件報告
          表在卷可稽。
    （二）被告雖以前詞置辯，然而，被告對於捷宇公司與「蔣
          先生」進貨一事，其於偵查中供稱：是賣水貨之「蔣
          先生」交發票給我云云（見偵字偵查卷第15頁），於
          原審99年6 月24日準備程序先供稱：「蔣先生說他們
          跟建設公司配合，有便宜之價格可給我們店面，每次
          問我有什麼貨，問我是否需要」、「因為他都是到貨
          以後，我們點貨，就入到我們公司內帳，我們到貨以
          後開始賣，他是1 個月結算一次」、「我給他開票，
          有現金即給他現金，沒有用匯款，他都來店面收，有
          開過支票」云云（見原審卷同日準備程序筆錄）。經
          原審諭知被告應提出對其有利之實際交易事證後，被
          告始於原審99年7 月8 日準備程序時，提出捷宇公司
          存摺領用紀錄，同時改稱：「貨到的時候收現金，與
          上次所說月結不同」云云（見原審卷同日準備程序筆
          錄）。嗣於原審審理時，又供稱：「他說是建商專案
          貨」、「他都要現金」、「他每次貨都要現金」云云
          （見原審卷99年8 月4 日審判筆錄）。被告對於如何
          與「蔣先生」交易之情，前後供述已有不符，衡諸被
          告始終無法提出「蔣先生」之真實姓名年籍資料，且
          觀之被告辯稱由「蔣先生」提供之「水貨」或「建商
          專案」電視機，屬於特殊之交易型態，進貨之電視機
          商品數量、型號、交易方式均受限於來源提供者，未
          若店家向一般廠商進貨，乃循既有、固定管道為之，
          且交易金額達600 萬元，並非小額進貨，是以，若被
          告辯稱為實情，其必定對此一特殊交易方式之付款方
          式記憶清楚，且「月結」及「即時之現金交貨」、「
          支票與現金併行付款」與「只能現金付款」，乃完全
          不同之交易方式，對於店家之經營方針及財務管理影
          響甚大，被告係捷宇公司之實際經營者，若經「蔣先
          生」特別要求須以現金現貨付款方式交易，鮮有輕易
          忘記之理，被告前後供述不一，已啟人疑竇。更何況
          ，被告在原審準備程序時辯稱有真實交易云云，經質
          以交易方式時，又供稱：係以開票及現金併行方式為
          之云云，一旦要求其提出相關票據、現金支出及進出
          貨紀錄供查對時，被告即改口與「蔣先生」均係以無
          法確切查明去向之現金交易方式為之云云，且於原審
          審理時更表示無法提出公司帳冊（見原審卷同上審判
          筆錄），準此，足徵被告上開抗辯難認為真實。
    （三）捷宇公司於94年2月至94年9月間在第一商業銀行帳號
          ：00000000000號帳戶，縱提領有623萬0175元，然此
          僅係捷宇公司單純提領現金之紀錄，尚無從證實係供
          作何用途支出。被告雖辯稱此即係向「蔣先生」購貨
          之支出證明云云，然若依被告所述，其在95年2 月間
          ，即開始向「蔣先生」進貨，每個月持續進貨，到95
          年9 月間，期間已長達7 個月，交易金額高達6 百餘
          萬，已屬捷宇公司平均3 月或旺季（夏季）1 個月之
          銷售總金額，此據被告供述在卷（見原審卷同上審判
          筆錄），被告身為捷宇公司負責人，豈有不知進項憑
          證對公司成本控管重要性之理，其於「蔣先生」未提
          供名片或真實姓名、年籍資料，對「蔣先生」一無所
          知之情況下，竟仍放任「蔣先生」積欠發票，繼續與
          之交易，金額累積超過600 萬元，已與常情有違，難
          以採信。徵以若依據被告之陳報，其主張捷宇公司與
          「蔣先生」之交易中，係於95年2 月以50萬元購買5
          臺42吋LG電漿電視，同年3 月29日以39萬購買4 臺42
          吋LG電漿電視，同年4 月11、12日以7 萬5 千元、1
          萬元共同購買1 臺42吋LG電漿電視，於同年4 月26日
          以20萬元購買2 臺42吋LG電漿電視，於同年5 月8 日
          以53萬5154元購買5 臺42吋LG電漿電視，同年5 月26
          日又以110 萬元購買11臺42吋LG電漿電視，於同年6
          月16日以19萬元購買2 臺42吋LG電漿電視，於同年7
          月3 日以10萬元購買1 臺42吋LG電漿電視，於同年7
          月6 日以200 萬030 元又購買15臺42吋LG電漿電視，
          於同年9 月14日以105 萬元購買10臺42吋LG電漿電視
          等情，姑不論購入之商品，僅僅由被告自行筆載註記
          ，根本未提出捷宇公司商品進出之相關憑證，且觀諸
          其陳報之交易情形，同向「蔣先生」1 人購買同型之
          建商專案電視機商品，接近時間，竟出現購入單價高
          低不同之情況，計算之單價從每臺13萬餘元、10萬元
          至8 萬5 千元不等，且於被告購買數量較多時，其單
          價反而高出購入數量較少時，此與商業交易常態，以
          及被告於原審審理時供稱：我們當時每臺進價9 萬多
          元，我都是經營LG，「蔣先生」給我低於10至15﹪（
          即計出每臺約7 萬7 千餘元至8 萬餘元）折扣云云（
          見原審卷同上審判筆錄），均有所不合。再者，被告
          所提出之「客戶資料」，僅以電腦列印書寫客戶姓名
          、電話、手機、住址，該份資料是否確為捷宇公司之
          銷貨客戶，已非無疑，況且，亦無對該客戶銷貨時間
          、銷貨物品及價格之記載，更無進貨資料可供核對，
          自難為有利被告之認定，綜上，被告前揭反覆、矛盾
          之辯詞，應不足採。
    （四）又被告於財政部臺北市國稅局文山稽徵所出具98年1
          月9 日、2 月17日函通知後，於同年6 月16日始持公
          司大小章前往陳述意見，並於承諾書上蓋用大小章之
          事實，有該函文、回執各2 份及承諾書各1 紙在卷可
          考（見他字偵查卷第26至29頁、第43頁），被告雖表
          示其依稅務員指示蓋印，並不知悉承諾書之內容云云
          ，惟查前揭函文通知已敘明係要查證與虛設行號益壯
          公司交易是否屬實，且被告長久經營公司，遭通知前
          往文山稽徵所時，豈有對此行乃為處理稅捐之事毫無
          知悉之理，被告係高職畢業之人，於蓋印承諾書之前
          ，竟對承諾何事全然不知，顯與常態有悖，其捨有進
          貨事實之選項，於勾選無進貨事實、承諾繳清罰鍰之
          選項下蓋印，益證其主觀上明知捷宇公司持以申報營
          業稅進項抵扣稅額如附表所示之發票顯有疑義，且非
          與捷宇公司有真實交易事實至明。
    （五）如附表所示發票，均係由虛設行號之益壯公司開立，
          為被告不爭執（見原審卷99年6 月24日準備程序筆錄
          ），故益壯公司自無從與被告為實際交易甚明。又被
          告在取得如附表所示之統一發票7 紙時，已有詢問「
          蔣先生」該發票是否非「蔣先生」所屬公司所開立的
          ？「蔣先生」向其表示因為所屬公司無法開立發票，
          才會想辦法去外面拿發票來交付等情，業經被告供述
          在卷，從而，被告當知如附表所示發票上之進項交易
          絕非真實，其仍將前開發票充作捷宇公司進項憑證，
          進而扣抵銷項稅額，列報為公司之成本費用，乃有意
          藉此逃漏營業稅30萬元，其具有逃漏稅之故意甚明。
    （六）綜上，被告辯稱本件確有真實交易云云，委無可採。
          本件事證明確，捷宇公司確有如附表所示逃漏稅捐之
          犯行，被告既係捷宇公司之負責人，其有違反稅捐稽
          徵法之犯行甚明，應依法論科。
三、按稅捐稽徵法第47條已於98年5 月27日修正公布，增訂同條
    第2 項：「前項規定之人與實際負責業務之人不同時，以實
    際負責業務之人為準。」，被告為捷宇公司之代表人，為公
    司法所規定公司負責人，且實際負責執行捷宇公司之業務，
    則無論依修正前後稅捐稽徵法第47條規定，被告均為公司法
    規定之負責人，尚無利與不利之問題，應依一般法律適用原
    則，適用裁判時法（最高法院95年第21次刑事庭會議決議意
    旨參照）。
四、按公司為法人，公司負責人為自然人，二者在法律上非同一
    人格主體。公司負責人為公司之代表，其為公司所為行為，
    應由公司負責。故公司負責人為公司以不正當方法逃漏稅捐
    ，因納稅義務人為公司，其所犯稅捐稽徵法第41條之罪之犯
    罪或受罰主體，仍為公司，而非公司負責人，僅因公司於事
    實上無從擔負自由刑之責任，基於刑事政策上之考慮，同法
    第47條第1 項第1 款將納稅義務人之公司應處徒刑之規定，
    轉嫁於公司負責人。亦即，公司負責人依該條款而適用徒刑
    之處罰，乃屬代罰之性質，並非因其本身之犯罪而負行為責
    任。核被告葉世銘所為，係違反稅捐稽徵法第41條、第47條
    第1 項第1 款之罪。
五、原審適用稅捐稽徵法第41條、第47條第1 項第1 款，刑法第
    11條前段、第41條第1 項前段等規定，並審酌被告無前科，
    其素行尚可，有本院被告前案紀錄表可稽，被告身為捷宇公
    司之負責人，為求減免捷宇公司之營業稅，竟持未實際交易
    之統一發票為進項憑證，用以扣抵其銷項稅額，以此方法逃
    漏營業稅稅捐達30萬元，其犯罪手段違反法定義務之程度，
    已影響國家財政收入及稅賦之公平性，兼衡其犯罪動機、目
    的、其犯罪所生之危害，又其否認犯罪，迄今尚未補行繳納
    逃漏稅之稅款及罰鍰，斟酌其犯後態度、生活狀況、智識程
    度等一切情狀，而量處有期徒刑六月，並諭知易科罰金之折
    算標準，另說明被告之犯罪時間係於96年4 月24日以前，所
    犯之罪核與中華民國九十六年罪犯減刑條例規範相符，應依
    中華民國九十六年罪犯減刑條例第2 條第1 項第3 款、第7
    條、第9 條之規定，減其宣告刑2 分之1 ，並諭知易科罰金
    之折算標準，核其認事用法，均無違誤，量刑亦屬妥適，應
    予維持，被告上訴，猶執陳詞否認犯行，為無理由，應予駁
    回。
據上論斷，應依刑事訴訟法第368條，判決如主文。
本案經檢察官張啟彬到庭執行職務。
中    華    民    國   100    年    1     月    25    日
                  刑事第一庭審判長法  官  葉騰瑞
                                  法  官  莊明彰
                                  法  官  彭政章
以上正本證明與原本無異。
如不服本判決，應於收受送達後10日內向本院提出上訴書狀，其
未敘述上訴之理由者並得於提起上訴後10日內向本院補提理由書
（均須按他造當事人之人數附繕本）「切勿逕送上級法院」。
                                  書記官  杜宜寧
中    華    民    國   100    年    1     月    25    日
附表：
┌──┬──────┬──────┬─────┬─────┬─────┐
│編號│  申報時間  │統一發票號碼│開立之    │發票金額  │經核定之營│
│    │（民國年. 月│            │發票人    │（新臺幣）│業稅稅額  │
│    │）          │            │          │          │          │
├──┼──────┼──────┼─────┼─────┼─────┤
│ 1  │   95.10    │PU00000000  │益壯公司  │0000000元 │52410元   │
├──┼──────┼──────┼─────┼─────┼─────┤
│ 2  │   95.10    │PU00000000  │益壯公司  │951800元  │47590元   │
├──┼──────┼──────┼─────┼─────┼─────┤
│ 3  │   95.10    │PU00000000  │益壯公司  │782100元  │39105元   │
├──┼──────┼──────┼─────┼─────┼─────┤
│ 4  │   95.10    │PU00000000  │益壯公司  │805200元  │40260元   │
├──┼──────┼──────┼─────┼─────┼─────┤
│ 5  │   95.10    │PU00000000  │益壯公司  │816200元  │40810元   │
├──┼──────┼──────┼─────┼─────┼─────┤
│ 6  │   95.10    │PU00000000  │益壯公司  │802000元  │40100元   │
├──┼──────┼──────┼─────┼─────┼─────┤
│ 7  │   95.10    │PU00000000  │益壯公司  │794500元  │39725元   │
├──┼──────┴──────┴─────┼─────┼─────┤
│總額│                                      │6000000元 │300000元  │
└──┴───────────────────┴─────┴─────┘
附錄：本案論罪科刑法條全文
稅捐稽徵法第41條（逃漏稅捐之處罰）
納稅義務人以詐術或其他不正當方法逃漏稅捐者，處5 年以下有
期徒刑、拘役或科或併科新臺幣6 萬元以下罰金。
稅捐稽徵法第47條（法人或非法人團體負責人之刑責）
本法關於納稅義務人、扣繳義務人及代徵人應處徒刑之規定，於
下列之人適用之：
一、公司法規定之公司負責人。
二、民法或其他法律規定對外代表法人之董事或理事。
三、商業登記法規定之商業負責人。
四、其他非法人團體之代表人或管理人。
前項規定之人與實際負責業務之人不同時，以實際負責業務之人
為準。